【裁判字號】    98,易,1669
【裁判日期】    990317
【裁判案由】    詐欺
【裁判全文】
臺灣臺南地方法院刑事判決              98年度易字第1669號
公  訴  人  臺灣臺南地方法院檢察署檢察官
被      告  乙○○
上列被告因詐欺案件，經檢察官提起公訴（98年度偵字第13694號）
，本院判決如下：
    主  文
乙○○幫助意圖為自己不法之所有，以詐術使人將本人之物交付
，處有期徒刑肆月，如易科罰金，以新臺幣壹仟元折算壹日。
    事  實
一、乙○○預見提供帳戶予他人使用，足供詐欺取財之行為人誆
    使被害人匯入金錢後逕為提領之，致犯罪偵查機關無法藉由
    所使用帳戶追查真正之詐欺行為人，而幫助詐欺犯罪，且此
    等結果之發生亦不違反其本意，於民國九十八年五月二十九
    日前某日，在不詳處所，以不詳之代價，將不知情之黃芊慈
    所有之台新國際商業銀行00000000000000號帳戶（下稱台新
    銀行帳戶）之存摺、金融卡及密碼等資料，交予名年籍不詳
    之成年人。嗣上開不詳之人士將上開台新銀行帳戶、提款卡
    及密碼等物交由不詳犯罪集團後，該犯罪集團之成員即基於
    意圖為自己不法所有之詐欺犯意，於同年五月二十九日晚間
    八時許，撥打電話給甲○○，佯裝為郵局襄理，向甲○○謊
    稱其至富邦MOMO購物台購物，因購物台人員疏失，誤將付款
    方式設定為分期付款，需將存款轉存以驗證身分等語，使甲
    ○○陷於錯誤，依其指示於同日晚間八時二十二分許，陸續
    將新臺幣（下同）三萬、三萬、三萬、九千元匯至前開台新
    銀行帳戶內。嗣甲○○於匯款後發覺有異，因而報警處理，
    始循線查知上情。
二、案經屏東縣警察局屏東分局報告臺灣臺南地方法院檢察署檢
    察官偵查起訴。
    理  由
壹、程序部分：
    按被告以外之人於審判外之陳述，雖不符前四條之規定，而
    經當事人於審判程序同意作為證據，法院審酌該言詞陳述或
    書面陳述作成時之情況，認為適當者，亦得為證據。當事人
    、代理人或辯護人於法院調查證據時，知有第一百五十九條
    第一項不得為證據之情形，而未於言詞辯論終結前聲明異議
    者，視為有前項之同意，刑事訴訟法第一百五十九條之五第
    一、二項分別定有明文。查本件被告乙○○於本院準備程序
    進行時，均未爭執甲○○、黃芊慈之警詢證詞暨其他書證、
    物證之證據能力，亦迄未於本案言詞辯論終結前聲明異議，
    則依刑事訴訟法第一百五十九條之五規定，視為被告已同意
    援引作為證據，且經本院審酌該等言詞陳述作成時之情況及
    證據取得過程等節，認為上開證據，均有證據能力，可以作
    為認定事實之依據。
貳、實體部分：
一、訊據被告固坦承於九十八年四月厎某日向其女兒黃芊慈借用
    前開帳戶之存摺、提款卡、密碼等情，惟矢口否認有何幫助
    詐欺取財犯行，辯稱：該帳戶之存摺、提款卡、密碼係黃芊
    慈交給伊三天後即行遺失，伊有叫黃芊慈去報遺失云云。經
    查：
（一）上揭台新銀行帳戶係黃芊慈所有借給被告使用乙節，業據
      被告及證人黃芊慈供述在卷，復有該銀行之帳戶客戶基本
      資料在卷可稽。另被害人甲○○被詐騙陷於錯誤，依指示
      匯入九萬九千元至黃芊慈前開帳戶等情，業據被害人於警
      詢中證述遭詐騙經過明確，並有被害人台新銀行自動櫃員
      機交易明細四紙在卷可稽。故被害人遭詐騙匯入九萬九千
      元至黃芊慈前開帳戶之事實，應可認定。
（二）按現今銀行金融交易倚重自動櫃員機運作甚深，而使用此
      等服務時，除需持有提款卡、存摺等物外，尚須輸入申辦
      帳戶者設定之密碼，始能利用自動櫃員機而使用該帳戶或
      自帳戶內提領款項。易言之，雖取得帳戶之提款卡，然未
      併同知悉提款卡密碼者，仍無法使用該帳戶或自該帳戶領
      取款項，此乃眾所周知之事。復以詐欺集團為確保詐騙款
      項得以保全，皆以收購他人存摺、提款卡或以偽造之身分
      證辦理存摺、提款卡之方式，取得存摺、提款卡，絕無持
      他人遺失或遭竊或遭騙之存摺、提款卡來作為匯款之用及
      逃避警方追緝之理，否則詐騙所得之款項，豈不隨時處於
      遭凍結之危險狀態？況且，詐騙集團以他人帳戶供作款項
      出入之帳戶，衡諸常情，通常會先取得帳戶所有人之同意
      才使用，否則一旦帳戶所有人掛失，被害人匯入之款項即
      遭凍結無法提領，帳戶所有人反可輕易辦理補發存摺、變
      更印鑑、密碼，將款項提領一空，詐騙集團自無可能冒此
      風險，因詐騙集團使用帳戶若未得帳戶所有人同意，而帳
      戶所有人隨時可能辦理掛失，則詐騙集團將承擔無法提領
      被害人所匯入遭詐騙金錢之風險，此等情形，詐騙集團實
      無可能利用該帳戶而為詐騙交易，合理解釋只有該帳戶係
      經帳戶所有人或有使用權人交付並授權使用情形。另查九
      十八年四月至六月間台新銀行並無受理黃芊慈上揭存摺、
      印鑑、金融卡掛失之紀錄，有該銀行九十九年一月四日台
      新作文字第九九０００八０號函在卷可參（見本院卷第十
      五頁），顯見被告所辯遺失云云，尚非實情。從而，被告
      上揭提款卡、存摺密碼應係其交付詐騙集團成員無誤。
（三）次按各類形式之詐欺（舉凡誑稱中獎繳交保證金、退稅、
      核對信用卡刷卡記錄、媒介賣淫、親人被綁架、虛設網路
      拍賣網站等等不一而足）利用行動電話、市內電話或電腦
      網路，且收購人頭帳戶作為詐欺工具以利行騙之事例，無
      日無時在平面、電子媒體經常報導，且警察、金融、稅務
      單位亦在各公共場所張貼防騙文宣，已為社會大眾所共知
      ，另參以一般人皆可以自己名義在任何銀行設立帳戶，作
      為提、存款之用，實無需向不特定人購買帳戶，被告率予
      交付上揭帳戶，故其對於取得該帳戶者利用其帳戶供犯罪
      所用，應有認識。坊間報章雜誌及其他新聞媒體，對於犯
      罪集團為掩飾詐欺取財犯行，經常利用他人存款帳戶作為
      匯款帳戶，以規避執法人員之查緝，並掩飾、確保因自己
      犯罪所得之財物，已多所報導及再三披露。因此，依一般
      人之社會生活經驗，苟見他人不自己申請開立帳戶而蒐集
      不特定人之帳戶使用，衡情應可預見收集之帳戶乃係被利
      用為與財產有關之犯罪工具，是被告對此當無不知之理，
      竟仍提供上開帳戶之存摺、提款卡、密碼供該不詳之人輾
      轉交由詐欺集團使用，縱無具體事證顯示被告確有參與向
      被害人詐欺取財、或不法取得被害人匯款等犯行，然就該
      不詳之人將其提供之帳戶交由詐欺集團供作詐欺取財之用
      ，顯不違反其本意，則被告有幫助他人詐欺取財之不確定
      故意至明。綜上，被告所辯，顯係卸責之詞，不足採信，
      事證明確，犯行應可認定。
二、核被告所為，係犯刑法第三十條第一項前段、刑法第三百三
    十九條第一項之幫助詐欺取財罪。被告係幫助犯，爰依刑法
    第三十條第二項規定，按正犯之刑減輕之。爰審酌被告任意
    將帳戶交予他人使用，不顧該帳戶可能遭他人用以作為犯罪
    工具，逃避犯罪之查緝，嚴重破壞社會治安，助長犯罪歪風
    ，並增加追緝犯罪及被害人尋求救濟之困難、另與本件類似
    之詐欺案件亦經臺灣高雄地方法院以九十八年易字第一二六
    六號判處有期徒刑四月，並於九十九年一月十一日確定及犯
    後態度等一切情狀，量處如主文所示之刑，並諭知易科罰金
    之折算標準。另查本件被告幫助之不法集團成員就所為詐欺
    取財犯行固具有犯意聯絡與行為分擔，惟幫助犯係從犯，從
    屬正犯而成立，刑法上既無「共同幫助」之情，則被告所為
    之前揭幫助詐欺取財犯行，當亦無「幫助共同」之可言（司
    法院七十年廳刑一字第一一０四號函參照），附此敘明。
據上論斷，應依刑事訴訟法第二百九十九條第一項前段，刑法第
三百三十九條第一項、第三十條第一項前段、第二項、第四十一
條第一項前段，刑法施行法第一條之一，判決如主文。
本案經檢察官丙○○到庭執行職務
中    華    民    國    99    年    3    月    17   日
                  刑事第五庭    審判長  法  官  張瑛宗
                                        法  官  包梅真
                                        法  官  鍾邦久
以上正本證明與原本無異。
如不服本判決應於收受本判後10日內向本院提出上訴書狀，並應
敘述具體理由。其未敘述上訴理由者，應於上訴期間屆滿後20日
內向本院補提理由書狀（均須按他造當事人之人數附繕本）「切
勿逕送上級法院」。
                                書記官  蔡志賢
中    華    民    國    99    年    3    月    17   日
附錄本案論罪科刑法條：
中華民國刑法第339條第1項
（普通詐欺罪）
意圖為自己或第三人不法之所有，以詐術使人將本人或第三人之
物交付者，處5年以下有期徒刑、拘役或科或併科1千元以下罰金
。

司法院資訊處製作；財團法人民間司法改革基金會備份。
